臺灣桃園地方法院刑事判決　　　　　　　96年度易字第1262號
公　訴　人　臺灣桃園地方法院檢察署檢察官
被　　　告　丙○○
　　　　　　　　　　4號
上列被告因竊盜案件，經檢察官提起公訴（九十六年度偵字第二
一二一一號），被告於本院準備程序進行中，就被訴事實為有罪
之陳述，經本院告知簡式審判程序意旨，並聽取公訴人、被告之
意見後，本院合議庭裁定由受命法官獨任依簡式審判程序審理，
並判決如下：
    主  文
丙○○竊盜，累犯，處有期徒刑陸月，如易科罰金，以新臺幣壹
仟元折算壹日。
    事  實
一、丙○○前因施用第二級毒品、施用第二級毒品、施用第一級
    毒品案件，經本院分別以八十八年度易字第一六七號判處
    有期徒刑五月確定、以八十九年度易字第一九三三號判處有
    期徒刑七月確定、以八十九年度訴字第七四二號判處有期徒
    刑十一月確定，上開三罪接續執行，於民國九十一年五月二
    十八日假釋出監付保護管束，甫於九十一年十月二日保護管
    束期滿，未經撤銷假釋，視為執行完畢。詎仍不知悛悔，竟
    與乙○○（另經本院以九十六年度簡字第二五七號審結）共
    同基於意圖為自己不法所有之犯意聯絡，於九十六年九月五
    日凌晨四時許，在桃園縣觀音鄉○○村○○○○路旁，發現
    由不詳年籍之人，以不詳方式，將甲○○○股份有限公司（
    下稱甲○○○公司）所有之二百八十二公斤電纜線剪斷置於
    馬路旁，其二人即徒手共同竊取上開電纜線並將之搬至由丙
    ○○所駕駛其母親呂戴東妹所有之車號5012-HE 號自用小客
    車上，隨後其二人即開往桃園縣新屋鄉九斗村過嶺五十八號
    池旁放置，嗣為警循線查獲。
二、案經桃園縣警察局大園分局報告臺灣桃園地方法院檢察署檢
    察官偵查起訴。
    理  由
壹、程序事項：
    被告丙○○所犯係死刑、無期徒刑或最輕本刑為三年以上有
    期徒刑以外之罪，亦非屬高等法院管轄第一審之案件，其於
    準備程序中就被訴事實為有罪之陳述，經本院告知簡式審判
    程序之旨，並聽取公訴人、被告之意見後，經本院合議庭認
    為適宜，乃依刑事訴訟法第二百七十三條之一第一項規定，
    裁定由受命法官獨任進行簡式審判程序，先予敘明。
貳、實體事項：
一、上揭犯罪事實，業據被告於本院審理中供承不諱，核與同案
    被告乙○○於警詢及偵審中、告訴代理人即證人楊連順於警
    詢及偵查中所陳述及證述之情節大致相符，並有車籍查詢基
    本資料詳細畫面、贓物認領保管單各一份及現場查獲照片八
    張附卷可稽。綜上所述，足見被告之自白核與事實相符，應
    可採為論罪科刑之依據。從而，本件事證已臻明確，被告犯
    行洵堪認定，應予依法論科。
二、核被告所為，係犯刑法第三百二十條第一項之普通竊盜罪。
    又被告與同案被告乙○○就上開竊盜犯行，具有犯意聯絡及
    行為分擔，均為共同正犯。被告前因施用第二級毒品、施用
    第二級毒品、施用第一級毒品案件，經本院分別以八十八年
    度易字第一六七號判處有期徒刑五月確定、以八十九年度
    易字第一九三三號判處有期徒刑七月確定、以八十九年度訴
    字第七四二號判處有期徒刑十一月確定，上開三罪接續執行
    ，於九十一年五月二十八日假釋出監付保護管束，甫於九十
    一年十月二日保護管束期滿，未經撤銷假釋，視為執行完畢
    ，此有臺灣高等法院被告全國前案紀錄表及臺灣桃園地方法
    院檢察署刑案資料查註紀錄表各一份附卷可參，其前受有期
    徒刑之執行完畢，於五年以內故意再犯本件最重本刑為有期
    徒刑以上之罪，為累犯，應依刑法第四十七條第一項規定，
    加重其刑。爰審酌被告之犯罪動機、目的、手段，及其犯後
    尚能坦承犯行，被害人所受之損害非鉅，以及其所竊得電纜
    線已發還被害人，公訴人求刑一年稍嫌過重而有未洽等一切
    情狀，量處如主文所示之刑，以資懲儆。至公訴意旨雖認：
    被告年輕體壯，竟不思以己力謀生，反屢次行竊他人財物變
    賣得款花用，顯有犯罪習慣，惟其犯後坦承犯行，請依刑法
    第九十條之規定，令入勞動場所強制工作等語。惟按有犯罪
    之習慣或因遊蕩或懶惰成習而犯罪者，於刑之執行前，令入
    勞動場所，強制工作。十八歲以上之竊盜犯、贓物犯，有犯
    罪之習慣者，得於刑之執行前，令入勞動場所強制工作，刑
    法第九十條第一項及竊盜犯贓物犯保安處分條例第三條第一
    項分別定有明文。立法上於保安處分中設立強制工作種類之
    目的，旨在對嚴重職業性犯罪及欠缺正確工作觀念或無正常
    工作因而犯罪者，強制其從事勞動，學習一技之長及正確之
    謀生觀念，使其日後重返社會，能適應社會生活。次按保安
    處分係對受處分人將來之危險性所為之處置，以達教化與治
    療之目的，為刑罰之補充制度。我國現行刑法採刑罰與保安
    處分之雙軌制，要在維持行為責任之刑罰原則下，為強化其
    協助行為人再社會化之功能，以及改善行為人潛在之危險性
    格，期能達成根治犯罪原因、預防犯罪之特別目的。保安處
    分之措施亦含社會隔離、拘束身體自由之性質，其限制人民
    之權利，實與刑罰同，本諸法治國家保障人權之原理及刑法
    之保護作用，其法律規定之內容，及法院於適用該法條，決
    定應否將具前述危險性格之行為人交付強制工作時，應受比
    例原則之規範，使保安處分之宣告，與行為人所為行為之嚴
    重性、行為人所表現之危險性，及對於行為人未來行為之期
    待性相當（司法院大法官議決釋字第四七一號解釋理由書意
    旨亦有明文）。是對被告是否為強制工作之宣告，應審酌本
    案及被告過去是否有犯罪習慣等情狀，斟酌憲法上比例原則
    ，以其派生之適當性原則、必要性原則及狹義比例原則等三
    位階順序之原則為審查標準，始得貫徹現代法治國家保障人
    身自由之基本原則。查本件被告就強制工作之內容可使其習
    得某些技能言，雖尚難謂不適當；惟就必要性原則言，對於
    人身自由之處罰（包括保安處分如強制工作），如有多種手
    段可供適用時，應選擇對其侵害最小及可使其最易於回歸社
    會營正常生活者，而訊據被告於本院審理中陳稱：其有從事
    汽車鈑金、臨時工等工作。因為家庭經濟狀況不好，又認識
    一些壞朋友，若竊得現金，就拿去花掉，若竊得物品，就交
    給朋友等語（參見本院卷九十六年十月十九日訊問筆錄第二
    —三頁），是被告於本件犯罪之前既有正當工作，難認其自
    以往至今即存有犯罪習慣或因遊蕩及懶惰成習而犯罪，不僅
    與竊盜犯贓物犯保安處分條例第三條第一項之規定不符，且
    尚難認非使其為強制工作外，已無其他方法使為處罰及教化
    ，如本院對被告所處長期有期徒刑，其執行內容與強制工作
    內容無異，亦即同樣可達教化及預防之目的；最後，即使通
    過必要性原則之檢證，尚需考量對被告為強制工作之處罰程
    度與所欲達成目的之間，是否具合理適當之比例關係，查被
    告自九十三年起，雖曾有一、二次竊盜之紀錄，有臺灣高等
    法院被告全國前案紀錄表及臺灣桃園地方法院檢察署刑案資
    料查註紀錄表各一份在卷可參，惟並非從無間斷，一再竊盜
    ，自難遽謂被告有犯竊盜罪之習慣，以一般預防之刑罰即足
    達制裁及教化之目的，又本院已對其宣告有期徒刑六月，另
    宣告強制工作三年，實質上係處以被告三年六月之刑罰，與
    被告犯行相較，實有違比例原則之虞。綜上所述，對本件被
    告除為有期徒刑之諭知外，如尚為強制工作三年之宣告，恐
    無法通過憲法比例原則之檢驗，是本院認對被告尚不宜為強
    制工作三年之宣告。是公訴意旨此部分請求，稍嫌未洽，併
    此敘明。
據上論斷，應依刑事訴訟法第二百七十三條之一第一項、第二百
九十九條第一項前段，刑法第三百二十條第一項、第四十七條第
一項、第四十一條第一項前段，刑法施行法第一條之一第一項、
第二項前段，判決如主文。
本案經檢察官何治蕙到庭執行職務。
中　　華　　民　　國　　96　　年　　11　　月　　19　　日
                        臺灣桃園地方法院刑事第十庭
                            法  官  林  家  賢
上正本證明與原本相符。
如不服本判決，應於判決送達後十日內，向本院提出上訴狀（應
附繕本），上訴於臺灣高等法院。
                            書記官  常  毓  生
中　　華　　民　　國　　96　　年　　11　　月　　20　　日
附錄本判決論罪科刑法條：
刑法第三百二十條第一項：
意圖為自己或第三人不法之所有，而竊取他人之動產者，為竊盜
罪，處五年以下有期徒刑、拘役或五百元以下罰金。
